【裁判字號】    90,上易,4080
【裁判日期】    901231
【裁判案由】    傷害
【裁判全文】
臺灣高等法院刑事判決                            九十年度上易字第四八號
    上  訴  人  臺灣桃園地方法院檢察署檢察官
    被      告  甲○○
右上訴人因被告傷害案件，不服臺灣桃園地方法院九十年度易緝字第一０一號，中華
民國九十年十月九日第一審判決（起訴案號：臺灣桃園地方法院檢察署八十八年度偵
字第一一七九、三九０九號）提起上訴，本院判決如左：
    主  文
上訴駁回。
    事  實
一、甲○○係桃園縣中壢市○○○街、二街口黃昏市場內之攤商，於民國八十七年六
    月二十八日凌晨零時三十分許，劉學酒後，與友人徐水二人，相偕至上開黃
    昏市場，因徐水與甲○○之丈夫朱玉鎮發生口角，劉學見狀，上前幫助徐水
    ，三人因而扭打成一團，甲○○在一旁見此情形，竟基於輕傷害之犯意，拿起
    其正在烹煮的熱油往劉學身上潑灑，造成劉學右胸、腰、右上肢二至三度燙
    傷，佔體表百分之十（三度百分之七）之輕傷害。
二、案經劉學訴由桃園縣警察局中壢分局報告台灣桃園地方法院檢察署檢察官偵查
    起訴。
    理  由
一、訊據被告甲○○坦承告訴人劉學於上開時、地，遭其使用中之熱油燙傷，惟矢
    口否認有傷害之犯行，辯稱：沒有要潑告訴人，是要想拉朱玉鎮離開，拿起來潑
    地上，但因告訴人與其拉扯，所以才潑到告訴人云云。惟查，右揭傷害之犯罪事
    實，業據告訴人劉學迭於偵審中指訴甚詳，核與目睹證人余泰忠於警訊時證稱
    ：「當時我在攤位內聽見有人喊打架，我去看時，就只看見女子甲○○手拿類似
    杓子之物品，將油往男子劉學身上潑去。」（參八十八年度偵字第三九○九號
    卷第八頁）、證人徐雙華於警訊時證稱：「我去看時，就看見女子甲○○以熱油
    朝男子劉學身上潑去。」各等語（參同上偵卷第十頁）均相符合。再徵之被告
    之配偶朱玉鎮於警訊時證稱：「我老婆一時情急欲以熱油潑灑地面阻止，劉學
    上前拉扯後，熱油就潑灑在劉學身上及我老婆甲○○雙手。」等語（參同上偵
    卷第六頁）及被告於警、偵訊、原審及本院調查時，均坦承將其用來炸雞之熱油
    拿起潑灑等情，足認被告確於上開時、地，將烹煮中之熱油拿起，並有潑出之動
    作。此外，由告訴人受傷之位置觀之，其受熱油燙傷之部位均在上半身，此有告
    訴人裸身照片二張在卷可稽（參本院八十八年度易字第一六四九號卷第十三頁）
    ，並有長庚紀念醫院診斷證明書二紙（參八十八年度偵字第一一七九號第三、四
    頁）及病歷表附卷可考，告訴人之腿部及腳部則均未受有燙傷，亦足認被告當時
    確係將熱油往告訴人之身上潑灑，其上開所辯只是要潑灑地面云云，應為卸責之
    詞，不足採信，事證明確，被告犯行，應可認定。
二、核被告所為，係犯刑法第二百七十七條第一項之傷害罪。查被告行為後，刑法第
    四十一條將原「犯最重本刑為三年以下有期徒刑以下之刑之罪，而受六月以下有
    期徒刑或拘役之宣告，因身體、教育、職業或家庭之關係，執行顯有困難者，得
    以一元以上三元以下折算一日，易科罰金」之規定，於九十年一月四日修正為刑
    法第四十一條第一項前段，修正後之新規定為「犯最重本刑為五年以下有期徒刑
    以下之刑之罪，而受六月以下有期徒刑或拘役之宣告，因身體、教育、職業、家
    庭之關係或其他正當事由，執行顯有困難者，得以一元以上三元以下折算一日，
    易科罰金」，上開修正後之新規定已於九十年一月十日經總統公布，而於同年一
    月十二日生效施行，是被告行為後法律已有變更，經比較新舊法之結果，以修正
    後之新規定對被告並無不利，應依刑法第二條第一項前段之規定，適用裁判時即
    修正後之刑法第四十一條第一項前段之規定，併予敘明。
三、原審因以被告罪證明確，適用刑法第二條第一項前段、第二百七十七條第一項、
    修正後第四十一條第一項前段，罰金罰鍰提高標準條例第一條前段、第二條之規
    定，併審酌被告當時係以使用中之熱油為傷害之工具，犯後又未賠償告訴人，並
    於犯後逃亡，毫無悔悟之心等一切情狀，量處有期徒刑六月，並諭知易科罰金之
    折算標準，認事用法，經核均無違誤，量刑亦稱妥適。檢察官上訴意旨雖認原審
    量刑太輕云云，惟關於刑之量定，係實體法上賦予法院得為自由裁量之事項，倘
    其未有逾越法律所規定之範圍，或濫用其權限，即不得任意指摘為違法。經查：
    本件原審量定刑期，已審酌被告之各種犯罪情狀，並無明顯失出，檢察官認原判
    決量刑過輕，就原審法院適法範圍裁量權之行使為爭執，為無理由，應予駁回。
四、據上論斷，應依刑事訴訟法第三百六十八條，判決如主文。
本案經檢察官張秋雲到庭執行職務。
中      華      民      國    九十      年     十二     月    三十一    日
                              臺灣高等法院刑事第四庭
                                  審判長法  官  蔡  永  昌
                                        法  官  周  煙  平
                                        法  官  徐  昌  錦
右正本證明與原本無異。
不得上訴。
                                        書記官  吳  金  來
中      華      民      國    九十      年     十二     月     三十一   日
附錄    本判決論罪科刑法條：
中華民國刑法第二百七十七條
 (普通傷害罪)
傷害人之身體或健康者，處三年以下有期徒刑、拘役或一千元以下罰金。
犯前項之罪因而致人於死者，處無期徒刑或七年以上有期徒刑；致重傷者
，處三年以上十年以下有期徒刑。


司法院資訊處製作；財團法人民間司法改革基金會備份。
